臺灣臺中地方法院刑事判決
111年度訴字第48號
公  訴  人  臺灣臺中地方檢察署檢察官
被      告  魏新原




上列被告因違反藥事法案件，經檢察官提起公訴（110年度偵字
第27921號），本院判決如下：
    主    文
魏新原犯藥事法第八十二條第一項之輸入禁藥罪，處有期徒刑陸
月。
扣案如附表所示之物均沒收。
    犯罪事實
一、魏新原明知含「Isopropyl nitrite」（即亞硝酸異丙酯）
    成分如附表所示之物品【屬亞硝酸酯類（Nitrites），俗稱
    「RUSH」，屬被非法使用作為增加性快感之吸入性濫用物質
    之一】，具有平滑肌鬆弛及血管擴張之藥理作用，依藥事法
    第6條第3款規定，該成分應以藥品列管，未經核准擅自輸入
    之藥品，依同法第22條第1項第2款規定屬於禁藥，不得擅自
    輸入，竟基於輸入禁藥之犯意，未經核准，即於民國109年8
    、9月間某日，透過電腦連結網際網路，以新臺幣（下同）8
    ,000元之價格，向英國之Catmar公司訂購如附表所示含「Is
    opropyl nitrite」成分之物品，並透過郵遞國際快捷包裹
    之方式（郵包號碼：EZ000000000GB號，落地編號：12468號
    ），於110年1月23日輸入至我國境內。嗣因財政部關務署臺
    中關於拆包查驗時扣得上開物品，並經送請法務部調查局鑑
    驗後，始悉上情。
二、案經法務部調查局航業調查處報告臺灣臺中地方檢察署檢察
    官偵查起訴。
    理    由
壹、證據能力之說明：
一、本判決所引用被告魏新原以外之人於審判外陳述，檢察官與
    被告迄本院言詞辯論終結前均未就該等陳述之證據能力聲明
    異議，本院審酌上開證據資料作成時之情況，核無違法不當
    及證明力明顯過低之瑕疵，並與被告被訴之犯罪事實具有關
    連性，認以之作為證據應屬適當，依刑事訴訟法第159條之5
    規定，均有證據能力。
二、本判決所引用之非供述證據，經查並無違背法定程序取得之
    情形，亦無證據證明有何偽造、變造之情事，經審酌與被告
    被訴之犯罪事實具有關連性，依刑事訴訟法第158條之4規定
    之反面解釋，均具有證據能力。
貳、實體部分：
一、認定犯罪事實所憑之證據及理由：
    訊據被告固坦承有於上揭時間、以上揭方式訂購如附表所示
    含「Isopropyl nitrite」成分之物品入境，惟矢口否認有
    輸入禁藥之犯行，辯稱：我訂購這些物品的用途主要是作為
    光碟片與光碟機磁頭的清潔劑使用，我本身是國立清華大學
    （下稱清大）分子醫學研究所的，所以我知道進口有機溶劑
    很容易觸犯藥事法，因此有先上網去藥品查詢系統查詢過，
    結果顯示並非屬於任何一種藥品成分，我也有向廠商確認過
    這些成分是否可以進口到臺灣，廠商說有進口過我才進口，
    我當初是用Google搜尋光碟清潔劑，它就出現亞硝酸酯類，
    我再透過全球購物網站找到本案這些物品，後來英國廠商就
    聯繫我，我就是單純要買清潔劑而已，我覺得政府應該建置
    一個禁止進口成分的檢索系統云云（見本院卷第34至35、70
    至72頁）。經查：
(一)被告有於上揭時間、以上揭方式，向英國之Catmar公司訂購
    如附表所示含「Isopropyl nitrite」成分之物品，並透過
    郵遞國際快捷包裹之方式（郵包號碼：EZ000000000GB號，
    落地編號：12468號），於110年1月23日輸入至我國境內之
    事實，業據被告於警詢、偵訊、本院準備程序及審理時均供
    認不諱（見他卷第5至9、87至88頁、本院卷第34至35、70至
    74頁），並有法務部調查局航業調查處110年5月17日航處防
    字第110525222350號函、被告提供與廠商之電子郵件列印、
    商業發票、包裹外觀翻拍照片、扣案物品照片、「食藥署公
    布105年不法西藥檢驗結果」新聞列印資料、財政部關務署
    臺中關貨物/運輸工具扣押收據及搜索筆錄、法務部調查局1
    10年2月12日調科壹字第11023201130號鑑定書及扣押物品照
    片（見他卷第3至4、25、30至49、57至63頁）、吸入性濫用
    物質說明（見本院卷第39頁）在卷可稽，此部分事實均應先
    堪認定。
(二)依被告之教育程度、生活與工作經驗，再對照附表所示物品
    之外包裝，足以推認被告主觀上應有輸入禁藥之故意：
  1.被告於本院準備程序及審理時供稱：我本身是清大分子醫學
    研究所的，所以我知道進口有機溶劑很容易觸犯藥事法，因
    此有先上網去藥物檢索系統查詢過；我之前知道「RUSH」、
    「POPPERS」這些東西，有聽過用來助性的，但我自己沒有
    用過；我在臺中市○區○○街00○0號經營販售男性用品、衣物
    及情趣用品，但是賣服飾類的，沒有賣服用或施用助性的東
    西；卷附PChome網路商城的資料雖然是我經營的，但我已經
    有1年多沒有登入這個商城等語（見本院卷第34至36、71至7
    3頁）。參照卷附「TWO MAN & FORBIDDEN」之PChome網路商
    城商品分類瀏覽及評價留言網頁列印資料、「TWO MAN forb
    idden的情趣生活世界」在社群網站「臉書」首頁網頁列印
    資料、臺中市政府警察局第二分局110年10月13日中市警二
    分偵字第1100042184號函及檢附員警至臺中市○區○○街00○0
    號查訪結果職務報告書及現場照片、被告清大分子醫學研究
    所碩士論文出版資料等件（見他卷第23、81至84頁、偵卷第
    17至21頁、本院卷第41頁），足見以被告前述相關學術領域
    之學識與教育程度，其對於輸入進口如附表所示之物品可能
    違反藥事法乙事已有所預見，而依其日常生活經驗，對於「
    RUSH」、「POPPERS」等具助性效果之用品亦已有所認識，
    兼衡其本身有在網路商城及實體店面經營男性情趣用品之販
    售情形以觀，其在生活與工作經驗上，對於所輸入進口如附
    表所示之物品，因具有平滑肌鬆弛及血管擴張之藥理作用（
    即嗅聞後會有亢奮感或放鬆感），常被非法作為增加性快感
    之娛樂性用途，自不能諉為不知。
　2.且查，觀諸附表所示之物品之外包裝或包裝盒上，分別載有
    「Seriously stronger；Lasts for longer」（更為強烈、
    持久）、「HARD CORE 」（硬蕊）、「SUPER STRENGTH」（
    超級力量）、「RUSH」、「Much more than just a gold r
    ush」等具有持久、壯陽意涵之雙關語之文字（參扣押物品
    照片，見他卷第59至63頁），明顯有暗示助性使用之意思，
    而以被告之教育程度、生活與工作經驗，對於「RUSH」、「
    POPPERS」等助性用品，並非毫無所悉，已如前述，足見被
    告於上揭時間、以上揭方式訂購如附表所示之物品時，其主
    觀上應有輸入禁藥之故意甚明。
　3.被告雖以前揭情詞抗辯，惟查：
　⑴倘若以Google網站之搜尋引擎搜尋關鍵字「光碟清潔劑」或
    「磁頭清潔劑」，每台電腦依其搜尋及瀏覽紀錄、網路位址
    及每段期間是否有商家投注廣告或許會有些微差異，但搜尋
    結果原則上大多係各網路商城、拍賣或比價網站所販售相關
    「光碟清潔劑」或「磁頭清潔劑」商品，且國內本身即已有
    若干家販售相關清潔劑用品之品牌，而各網站販售此類商品
    均明確標示為「光碟清潔劑」或「磁頭清潔劑」，其成分多
    為二甲醚（DME）或碳氫溶劑等有機溶劑成分，並多為220ml
    至550ml之規格噴霧罐裝，平均每罐頂多數百元不等等情，
    有被告及本院網路搜尋之網頁列印資料在卷可憑（見他卷第
    89頁、本院卷第43至54頁），被告辯稱以Google搜尋「光碟
    清潔劑」就出現「亞硝酸酯類」云云，已與一般常情不符，
    且市售相關商品之標示、成分及外包裝，亦顯與被告所訂購
    如附表所示之物品係外觀充滿前述各種性暗示之文字，成分
    含有「Isopropyl nitrite」，並以每瓶10ml為包裝等情，
    有所不同，則被告前揭所辯，已難採信。
　⑵又被告於偵查中雖提出其以「維基百科」網站搜尋「Tape he
    ad cleaner」，其搜尋結果查得「Amyl nitrite and other
     nitrites marketed as video head cleaners.」（亞硝酸
    異戊酯與其他亞硝酸酯類是很好的磁頭清潔劑）（見他卷第
    91頁），抗辯其訂購附表所示之物品係作為磁頭清潔劑使用
    云云。然姑不論被告在上開網站不選擇同一搜尋結果之網頁
    上所列舉說明其他較為常見、便宜且好用之清潔物質，如酒
    精（Alcohol），甚或是工業原料或五金百貨上常見之丙酮
    （Acetone，化學工業用去光水），卻刻意揀擇本案具有爭
    議性之亞硝酸酯類（Nitrites），且其實際訂購之物品又是
    其生活與工作經驗上可知具有助性效果之「RUSH」產品，已
    有避重就輕之嫌；更何況，在其提出上開網站同一搜尋結果
    之網頁關於「Other uses」（其他使用）之項目下，已有特
    別針對亞硝酸酯類之成分特別說明「In some countries, t
    o evade anti-drug laws, poppers like amyl nitrite ar
    e labelled or packaged as tape head cleaner.」（在部
    分國家，「poppers」像是亞硝酸異戊酯，為了規避毒品危
    害防制法令，會以磁頭清潔劑的名義包裝標示），顯見倘被
    告確係由上開網站所查得並有意購入亞硝酸酯類作為清潔劑
    ，亦應可知悉其所購入如附表所示之物品所含之亞硝酸酯類
    ，極可能係違犯相關法令之助性用品甚明，更遑論其供稱之
    前就有聽過「RUSH」、「POPPERS」等助性用品等語，益見
    其在主觀上應有輸入禁藥之故意，其辯稱係上網查詢後欲購
    買磁頭清潔劑云云，要屬飾卸之詞，委不足採。
  ⑶被告於本院準備程序及審理時雖又辯稱：我訂購時只有查這
    成分，並透過全球供應鏈系統查到這家英國廠商，沒有查詢
    包裝，也沒有看過商品云云（見本院卷第35、73頁）。惟姑
    不論被告以前述「維基百科」網站搜尋結果已能知悉訂購此
    成分商品有違犯部分國家毒品危害防制法令之虞，且其辯稱
    於訂購此成分商品前，未曾看過商品包裝或外觀云云，亦與
    一般網路購物須在線上確認是否為所訂購物品內容物與外觀
    之常情不符，否則，如何確認到貨商品即為所訂購之物？更
    何況，依被告於偵查中提出其以所謂全球供應鏈系統查詢之
    商品頁面（見他卷第93頁），其搜尋結果實際上確實能查得
    商品外包裝之縮圖，僅係被告刻意改以「Tanning oil」（
    助曬油）之搜尋結果作為說明舉例，則其前揭抗辯內容，亦
    無足採。
　⑷被告雖另以其曾在藥品查詢系統查詢「亞硝酸異丙酯」並非
    藥品，因此無管制藥品之疑慮，及其曾向英國廠商確認是否
    可以進口云云，並提出查詢系統網頁及與英國廠商電子郵件
    紀錄為憑（見他卷第95至97頁）。然查：
　①倘若以Google網站之搜尋引擎搜尋關鍵字「亞硝酸酯類」、
    「亞硝酸異丙酯」等詞，均能輕易查得衛生福利部或法務部
    所建置關於被濫用作為娛樂性用途或吸入性濫用物質之說明
    網頁或新聞稿（見他卷第45至48頁、本院卷第39頁，縱使在
    被告前揭曾提出使用之「維基百科」搜尋，亦建有「亞硝酸
    異丙酯」之詞條說明），該等成分依衛生福利部之新聞稿，
    國內並未核發「亞硝酸酯類」成分之藥品許可證，自無法在
    藥品查詢系統查得，被告一方面以Google網站之搜尋引擎及
    「維基百科」網站之搜尋結果，抗辯其訂購附表所示之物品
    之目的，係在購買「亞硝酸酯類」作為「光碟清潔劑」或「
    磁頭清潔劑」，另一方面又改以所謂藥品查詢系統查詢「亞
    硝酸異丙酯」之搜尋結果，抗辯其主觀上並無輸入禁藥之故
    意，則其刻意無視於亞硝酸酯類或亞硝酸異丙酯等成分在其
    他各搜尋引擎之搜尋結果，反而以一般民眾用藥查詢之藥品
    查詢系統檢索上開成分，有刻意造作之嫌，難以採信。
　②況查，被告於92年間碩士論文之主題即為關於「最適藥物篩
    選模式之建立與新藥設計」（見本院卷第41頁），則其對於
    新藥開發之過程中，關於「化合物」、「先導化合物」及「
    新藥」開發等與「藥物篩選模式」有關之概念，應較其他一
    般人更為理解、熟悉，則其刻意在「藥品」查詢系統查詢亞
    硝酸酯或亞硝酸異丙酯等「化合物」，據以辯稱其經查詢確
    認並非藥品云云，洵不可採。
　③至於被告所提其與英國廠商間之電子郵件，姑不論被告並未
    提出其實際訂購如附表所示物品之電子郵件或訂購單（即如
    訂購商品之品名、品項、價格等直接與附表所示物品攸關之
    內容，而迴避其所訂購之商品即為吸入性濫用物質之一之「
    RUSH」），且該廠商亦僅自稱該商品在英國符合法令要求及
    其先前曾寄送至臺灣等語，反而係被告自己主動表示其已確
    認過該商品成分輸入之合法性，並擔憂一次進口100瓶在海
    關會遇到麻煩等語，嗣於附表所示之物品遭財政部關務署臺
    中關扣案後，被告請該廠商提出商品合法證明時，該廠商亦
    回覆表示對於我國法令並不清楚而請被告自行處理等語，是
    被告所提上開證據，充其量僅足以證明另有不詳之人亦曾向
    該廠商進口輸入禁藥，尚不足為對被告有利之認定。
  ⑸末查，被告本身既然有在經營男性情趣用品之販售，對照其
    訂購如附表所示之物品俗稱「RUSH」，即為被非法使用作為
    增加性快感之吸入性濫用物質之一，且其訂購進口之數量多
    達100瓶，各該物品之外包裝又充滿與男性持久、壯陽有關
    之性暗示，實難認為係被告欲購買「光碟清潔劑」或「磁頭
    清潔劑」時，一時失察而誤買，亦難認為係單純巧合所致，
    被告前揭所辯應屬飾卸之詞，不足採信。
(三)綜上所述，本案事證明確，被告上開犯行堪以認定，應依法
    論科。
二、論罪科刑： 
(一)核被告所為，係犯藥事法第82條第1項之輸入禁藥罪。被告
    利用不知情之國際快捷郵遞業者及所屬人員，遂行上開輸入
    禁藥之犯行，為間接正犯。
(二)爰以行為人之責任為基礎，審酌以被告之教育程度、生活與
    工作經驗，對於附表所示之物品因足以影響人類身體結構及
    生理機能，未經核准不得擅自輸入進口乙事，應知之甚詳，
    卻仍不惜鋌而走險，貿然訂購上開物品而輸入進口，數量達
    100瓶，犯後猶未見有任何悔悟之意，所為實不可取，本應
    予較重之非難；惟審酌被告此前並無其他刑案前科紀錄，有
    臺灣高等法院被告前案紀錄表在卷可憑，素行尚可，而附表
    所示之物品甫經輸入即為關務人員查獲，未流入市面或販售
    予他人，犯罪所生之危險及實害尚屬有限，兼衡被告自陳為
    分子醫學研究所博士肄業學歷之教育程度，從事文創商品之
    設計及男性服飾與情趣用品販售工作，未婚，無子女，家庭
    經濟狀況中產，暨其犯罪之目的、動機、手段、輸入禁藥之
    數量等一切情狀，量處如主文所示之刑，以示懲儆。
三、沒收：
    按供犯罪所用、犯罪預備之物或犯罪所生之物，屬於犯罪行
    為人者，得沒收之。刑法第38條第2項前段定有明文。又按
    藥事法第79條第1項規定：「查獲之偽藥或禁藥，沒入銷燬
    之」，上開沒入銷燬之規定，係列於藥事法第8章「稽查及
    取締」內，而非列於第9章之「罰則」，屬行政機關依行政
    程序裁處之權限，法院自不得越權於判決內諭知沒入銷燬，
    惟查獲之禁藥若未經行政機關沒入並銷燬，法院自應依刑法
    第38條規定宣告沒收之（最高法院92年度台上字第2718號、
    93年度台上字第738號判決意旨參照）。經查，扣案如附表
    所示含Isopropyl nitrite成分之物品，均經關務人員扣押
    後，隨案由法務部調查局航業調查處移送並入贓物庫等情，
    有財政部關務署臺中關貨物運輸工具扣押收據及搜索筆錄、
    扣押物品清單在卷可稽（見他卷第49頁、本院卷第21頁），
    上開物品既未經海關依海關緝私條例規定或由主管機關依藥
    事法第79條第1項規定予以沒入銷燬，且上開物品既屬於藥
    事法第22條第1項第2款前段所規定之禁藥，並為被告所有，
    且係被告為本案輸入禁藥犯行所用及所生之物，依前揭規定
    與說明，仍應依刑法第38條第2項前段規定宣告沒收。
據上論斷，應依刑事訴訟法第299條第1項前段，藥事法第82條第
1項，刑法第11條前段、第38條第2項前段，判決如主文。
本案經檢察官陳建文提起公訴，檢察官林岳賢到庭執行職務。
中　　華　　民　　國　　111 　年　　6 　　月　　15　　日
                  刑事第十二庭  審判長法  官 廖慧娟   
                  
                                      法  官 張意鈞

                                      法  官 何紹輔
以上正本證明與原本無異。
如不服本判決應於收受送達後20日內向本院提出上訴書狀，並應
敘述具體理由；其未敘述上訴理由者，應於上訴期間屆滿後20日
內向本院補提理由書（均須按他造當事人之人數附繕本）「切勿
逕送上級法院」。
　　　　                              書記官 林政佑
中　　華　　民　　國　　111 　年　　6 　　月　　15　　日

【附錄本案論罪科刑法條】
藥事法第82條
製造或輸入偽藥或禁藥者，處10年以下有期徒刑，得併科新臺幣
1億元以下罰金。
犯前項之罪，因而致人於死者，處無期徒刑或10年以上有期徒刑
，得併科新臺幣2億元以下罰金；致重傷者，處7年以上有期徒刑
，得併科新臺幣1億5千萬元以下罰金。
因過失犯第1項之罪者，處3年以下有期徒刑、拘役或科新臺幣1
千萬元以下罰金。
第1項之未遂犯罰之。

【附表】
編號 物品名稱及數量 數量 1 包裝標示「BUZZ」字樣之含Isopropyl nitrite成分液體 20瓶 2 包裝標示「HARD CORE」字樣之含Isopropyl nitrite成分液體 20瓶 3 包裝標示「RUSH」字樣之含Isopropyl nitrite成分液體 20瓶 4 包裝標示「SUPER STRENGTH」字樣之含Isopropyl nitrite成分液體 20瓶 5 包裝標示「PURE COLD」字樣之含Isopropyl nitrite成分液體 20瓶